最高法院刑事判決　　　　　　　　　　111年度台上字第363號
上　訴　人　羅文昆




上列上訴人因違反毒品危害防制條例等罪案件，不服臺灣高等法
院中華民國110年10月19日第二審判決（110年度上訴字第2240號
，起訴案號：臺灣桃園地方檢察署108年度偵字第27373 、30775
號、109年度毒偵字第4234號），提起上訴，本院判決如下：
    主  文
上訴駁回。
    理  由
壹、意圖販賣而持有第一級、第二級毒品部分：
按刑事訴訟法第377 條規定：上訴於第三審法院，非以判決違背
法令為理由，不得為之。是提起第三審上訴，應以原判決違背法
令為理由，係屬法定要件。如果上訴理由書狀並未依據卷內訴訟
資料，具體指摘原判決不適用何種法則或如何適用不當，或所指
摘原判決違法情事，顯與法律規定得為第三審上訴理由之違法情
形，不相適合時，均應認其上訴為違背法律上之程式，予以駁回
。  
查：
本件原判決關於其事實欄（下稱事實欄）一部分，維持第一審
  依想像競合犯之例，從一重論處上訴人羅文昆意圖販賣而持有
  第一級毒品罪刑（係一行為觸犯意圖販賣而持有第一級毒品罪
  、意圖販賣而持有第二級毒品罪，累犯，處有期徒刑11年），
  並為沒收銷燬宣告部分之判決，駁回上訴人此部分在第二審之
  上訴，已綜合卷內所有證據資料及調查證據之結果，敘明認定
  上訴人有事實欄一所載之意圖販賣而持有第一級毒品海洛因（
  達10公克以上）、第二級毒品甲基安非他命（達20公克以上）
  等犯行之得心證理由。並對於上訴人否認犯罪，所持辯解：伊
  沒有販賣毒品的意圖，扣案毒品也不是伊的，是王成金於民國
  108年10月1日早上交給伊，因為王成金那邊不方便放，伊與王
  成金是朋友，所以才答應王成金寄放，王成金還要伊在當天中
  午，將部分毒品帶至桃園市中壢區中山路與延平路之十字路口
  ，伊當天才會攜帶部分毒品出門，但不知道王成金要做什麼，
  之後就遭警員查獲等語，以及其原審辯護人為其辯護稱：王成
  金與上訴人因有共同友人，王成金始將扣案毒品寄放在上訴人
  租屋處，扣案毒品不是上訴人所有；持有毒品之原因多端，在
  無其他客觀事證可佐下，不能僅因上訴人持有毒品，或其持有
  毒品之數量較多，即逕予推認上訴人有販賣之意圖，何況上訴
  人名下有數筆不動產，資力頗豐，無庸販賣毒品維生，更可證
  上訴人無販賣毒品之意圖，而僅構成持有逾越法定數量之第一
  級、第二級毒品罪等語，如何認為均不可採等情，詳予指駁（
  見原判決第3至12頁）。
經核原判決關於意圖販賣而持有第一級、第二級毒品部分之採
  證認事並無違反經驗法則、論理法則，亦無任意推定犯罪事實
  、違背證據法則、判決理由不備、理由矛盾或不適用法則、適
  用法則不當之違誤；且本件之科刑，並未逾法定刑度，亦無濫
  用量刑職權之情事，自難率指為違法。
再：刑法第47條第1 項規定累犯處罰「加重本刑至二分之一」
  ，採「必加主義」，司法院釋字第775 號解釋以其不分情節，
  一律須加重最低本刑，於不符合刑法第59條所定要件之情形下
  ，致生行為人所受之刑罰超過其所應負擔罪責之個案，不符罪
  刑相當原則、比例原則，於此範圍內，在刑法第47條第1 項修
  正前，為避免發生上述罪刑不相當之情形，法院應斟酌個案，
  裁量是否依該規定加重最低本刑。本件原判決認上訴人所犯之
  罪合於刑法第47條第1 項之累犯規定，並以其前案所犯係持有
  第一級毒品純質淨重10公克以上罪，本案所犯乃情節更重之意
  圖販賣而持有第一級、第二級毒品罪，且毒品數量非少，認第
  一審依本案情節加重其刑並無不當而予維持（見原判決第12至
  13頁）。經核並無致上訴人所受刑罰超過所應負擔罪責，或其
  人身自由因此遭受過苛侵害之情形，且與罪刑相當原則無違。
上訴人之上訴意旨並未依據卷內訴訟資料，具體指摘原判決關
  於意圖販賣而持有第一級、第二級毒品部分有何違背法令之情
  形，仍執前詞，泛稱：毒品是王成金所有，縱為伊所有，亦無
  販賣之意圖，本件應無累犯加重其刑規定之適用等語，僅就原
  審採證認事適法職權行使及原判決已明白論斷之事項，再為爭
  執，核與法律規定得為第三審上訴理由之違法情形不相適合。
綜上，應認上訴人關於意圖販賣而持有第一級、第二級毒品部分
之上訴為違背法律上之程式，予以駁回。
貳、施用第一級、第二級毒品部分：
按第三審上訴書狀應敘述上訴之理由，其未敘述者，得於提起
  上訴後20日內補提理由書於原審法院；逾上揭期間而於第三審
  法院未判決前，仍未提出上訴理由書狀者，第三審法院應以判
  決駁回之。此觀刑事訴訟法第382條第1項前段、第395 條後段
  規定甚明。
查：上訴人不服原判決關於其同時施用第一級、第二級毒品部
  分，維持第一審諭知不受理之判決，於110 年11月11日提起第
  三審上訴，並未就此部分敘述上訴理由，迄今逾期已久；乃於
  本院判決前，仍未依上揭規定提出此部分之上訴理由書狀。
綜上，應認上訴人關於得上訴第三審之施用第一級毒品罪名部
  分之上訴不合法，予以駁回。至其想像競合犯施用第二級毒品
  罪名部分，核屬刑事訴訟法第376條第1項第1 款所列，不得上
  訴於第三審法院之案件。縱該罪名與施用第一級毒品罪名部分
  ，具有一行為觸犯數罪名之想像競合關係而為裁判上一罪；但
  施用第一級毒品罪名部分之上訴，既屬不合法，則對於施用第
  二級毒品罪名部分，亦無從適用審判不可分原則而為實體上審
  判。上訴人對原判決關於其施用第二級毒品罪名部分之上訴亦
  應併予駁回。
據上論結，應依刑事訴訟法第395條，判決如主文。
中    華    民    國   111    年    1     月    27    日
                  刑事第四庭審判長法  官  林  立  華  
                                  法  官  謝  靜  恒  
                                  法  官  林  瑞  斌  
                                  法  官  王  敏  慧  
                                  法  官  李  麗  珠  
本件正本證明與原本無異
                                  書記官
中    華    民    國   111    年    2     月    9     日